臺灣雲林地方法院刑事判決　　　　　　　　96年度訴字第47號
公　訴　人　臺灣雲林地方法院檢察署檢察官
被　　　告　丙○○
　　　　　　　　　　國民
　　　　　　　　　　　之1號
指定辯護人　蔡金保律師
上列被告因強盜案件，經檢察官提起公訴（95年度偵字第5080號
），本院判決如下：
    主  文
丙○○無罪。
    理  由
一、公訴意旨略以：被告丙○○（綽號「阿龍」）意圖為自己不
    法之所有，於民國95年10月10日凌晨5 時許，頭戴安全帽，
    手持手槍（未經扣案，是否為具殺傷力之兇器不明），自址
    設雲林縣北港鎮○○路55號1 樓「王牌電子遊藝場」之後門
    進入，喝令當時在該遊藝場值班之乙○○交出金錢，乙○○
    因突然遭受驚嚇致使不能抗拒，乃任由被告將值班檯上鐵盒
    內之新臺幣（下同）69,500元取走，並交出身上現金30,000
    元，被告得手後命乙○○進入該遊藝場廁所內，旋由該處後
    門快步離去。嗣因遭強盜之鈔票中，有一缺損之500 元紙鈔
    回流該遊藝場內，警方循線追查來源認被告涉有重嫌，復於
    盤查被告時發現其穿著作案時之米色長褲，身上又有來路不
    明之現金9,000餘元，乃逕行至被告位在嘉義縣新港鄉○○
    村○○路60巷6之1號之住處搜索，當場扣得被告作案時所穿
    之皮鞋1雙，而獲悉上情，因認被告涉犯刑法第328條第1項
    之強盜罪嫌。
二、檢察官提出之證據：
  (一)證人乙○○於95年10月10日、同年10月11日及同年10月12日
    警詢筆錄、95年11月1 日偵訊具結筆錄及96年11月16日本院
    審理時具結之證述。
  (二)證人陳奕璇於95年10月12日警詢筆錄，及95年11月1 日偵訊
    具結筆錄。
  (三)證人甲○○於95年10月12日警詢筆錄，及96年11月19日本院
    審理時具結之證述。
  (四)證人即被告丙○○之母丁○○○於95年10月12日警詢筆錄，
    及95年11月1 日偵訊具結筆錄。
  (五)證人戊○○於95年11月15日及同年12月5日偵訊筆錄。
  (六)被告於95年10月12日2 次警詢筆錄、同月13日警詢筆錄、同
    月13日偵訊筆錄、同年12月5日偵訊筆錄。
  (七)搜索扣押筆錄1 份。
  (八)扣案之編號BK673543VA、面額500元破損紙鈔1張。
  (九)扣案之米色長褲1件、皮鞋1雙，及查獲之現金9,197元。
  (十)現場監視錄影光碟1片。
  (十一)照片9張。
三、被告辯解及辯護人之辯護意旨：
  (一)被告丙○○辯稱：伊承認有於95年10月10日凌晨4 時30分許
    ，前往雲林縣北港鎮○○路55號1 樓「王牌電子遊藝場」，
    向乙○○借用電話，但本件強盜案件不是伊做的，伊身上的
    錢與強盜案件無關，是伊從父親那邊偷來的，扣案的破損50
    0 元紙鈔不是伊拿給戊○○的，伊有通過測謊等語。
  (二)辯護人為被告辯護稱：
    1.本件強盜案件發生後，證人乙○○於95年10月10日凌晨6
      時20分許，即至雲林縣警察局北港分局報案製作筆錄，同
      日上午10時許，被告前來「王牌電子遊藝場」時，當時警
      察亦在現場蒐證，證人乙○○若確認被告係強盜其財物之
      人，何以不立刻報警抓人？故證人乙○○嗣後指認被告一
      節，可否遽以採信，即有疑義。
    2.證人戊○○僅證稱被告有交付500 元紙鈔1 張償還借款，
      然無法確認償還時間及是否係扣案之500 元紙鈔，故尚難
      認定被告有交付扣案紙鈔500 元1 張與戊○○，自應為被
      告無罪之判決。
四、本院之判斷：
  (一)證據能力部分：
    1.按被告以外之人於審判外之言詞或書面陳述，除法律有規
      定者外，不得作為證據，刑事訴訟法第159 條第1 項定有
      明文。次按被告以外之人於審判外陳述，雖不符刑事訴訟
      法第159 條之1 至之4 之規定，而經當事人於審判程序同
      意作為證據，法院審酌該言詞陳述或書面陳述作成時情況
      ，認為適當者，亦得為證據；當事人、代理人或辯護人於
      法院調查證據時，知有同法第159 條第1 項不得為證據之
      情形，而未於言詞辯論終結前聲明異議者，視為有前項之
      同意，同法第159 條之5 定有明文。
    2.證人乙○○於95年10月10日、同年10月11日及同年10月12
      日警詢筆錄、證人陳奕璇於95年10月12日警詢筆錄、證人
      甲○○於95年10月12日警詢筆錄及證人丁○○○於95年10
      月12日警詢筆錄，均屬被告以外之人於審判外之陳述，經
      被告丙○○及其辯護人於審判程序表示不同意作為證據，
      且觀之證人乙○○、陳奕璇、甲○○及丁○○○於警詢之
      證詞，並未經檢察官證明具有較可信之特別情況，及為證
      明犯罪事實存否所必要，而依刑事訴訟法第159 條之2可
      作為證據之例外情況，依刑事訴訟法第159 條第1 項之規
      定，自不得作為證據。
    3.本件檢察官所舉其餘所有書面之證據能力，業經被告及其
      辯護人於本院行準備程序時表明同意列為證據，本院審酌
      該等供述證據之取得過程並無瑕疵，與本件待證事實間復
      具有相當之關聯性，以之為本件證據尚無不當，自得採為
      證據。
    4.另本院依被告及其辯護人之聲請，囑託內政部警政署刑事
      警察局對被告進行測謊鑑定，嗣由該局出具之96年8 月8
      日刑鑑字第0960122071號鑑定書，而此份測謊鑑定書是否
      具有證據能力，刑事訴訟法並無明文規定，惟所謂測謊鑑
      定，係依一般人若下意識刻意隱瞞事實真相時，會產生微
      妙之心理變化，例如：憂慮、緊張、恐懼、不安等現象，
      而因身體內部之心理變化，身體外部之生理狀況亦隨之變
      化，例如：呼吸急促、血液循環加速、心跳加快、聲音降
      低、大量流汗等異常現象，惟表現在外之生理變化，往往
      不易由肉眼觀察，乃由測謊員對受測者提問與待證事實相
      關之問題，藉由科學儀器（測謊機）紀錄受測者對各個質
      問所產生細微之生理變化，加以分析受測者是否下意識刻
      意隱瞞事實真相，並判定其供述是否真實；測謊機本身並
      不能直接對受測者之供述產生正確與否之訊號，而係測謊
      員依其專業之學識及經驗，就測謊紀錄，予以客觀之分析
      解讀。本件被告既係自願接受測謊鑑定，本院依刑事訴訟
      法第208 條第1 項規定，囑託合格鑑定機關即內政部警政
      署刑事警察局以專業可靠之儀器進行測謊鑑定，鑑定人即
      調查員蕭志平取得內政部警政署刑事警察局7 級測謊技術
      講習班訓練合格，並赴美接受測謊訓練，取得結業證書，
      具備測謊專業能力，於測謊前並曾再次確認被告意願後，
      使用專業無故障之測謊儀器，以熟悉測試法及區域比對法
      實施測謊，且受測時，測謊儀器運作正常，施測環境良好
      ，無不當外力干擾，有測謊儀器測試具結書、測謊鑑定資
      料表、測謊鑑定說明書、測謊曲線圖表、測謊圖譜分析量
      化表、測謊鑑定人資歷表等附卷可稽，顯符合測謊基本程
      式要件，是上開測謊報告書，當有證據能力（最高法院93
      年臺上字第3727號判決可資參照）。
  (二)本院認為檢察官提出之證據不足以證明被告犯罪之理由：
    1.按犯罪事實應依證據認定之，無證據不得認定犯罪事實；
      不能證明被告犯罪者，應諭知無罪之判決，刑事訴訟法第
      154 條第2 項、第301 條第1 項分別定有明文。次按認定
      不利於被告之事實，須依積極證據，苟積極證據不足為不
      利於被告事實之認定時，被告之抗辯或反證縱屬虛偽，仍
      不能以此資為積極證據應予採信之理由，即應為有利於被
      告之認定，更不必有何有利之證據；又事實之認定，應憑
      證據，如未能發現相當證據，或證據不足以證明，自不能
      以推測或擬制之方法，以為裁判基礎。而刑事訴訟法上所
      謂認定犯罪事實之積極證據，係指適合於被告犯罪事實之
      認定之積極證據而言，雖不以直接證據為限，間接證據亦
      包括在內；然而無論直接或間接證據，其為訴訟上之證明
      ，須於通常一般之人均不致有所懷疑，而得確信其為真實
      之程度者，始得據為有罪之認定，倘其證明尚未達到此一
      程度，而有合理之懷疑存在時，致使無從形成有罪之確信
      ，根據「罪證有疑，利於被告」之證據法則，即不得遽為
      不利被告之認定（最高法院30年上字第482、1831號、40
      年台上字第86號及76年台上字第4986號判例意旨參照）。
      至被害人之指述，係以使被告受刑事訴追為目的，是以被
      害人之指述為證據方法，除其指述須無瑕疵，且應有查與
      事實相符之佐證，始得資為判決之基礎（最高法院著有52
      年台上字第1300號及61年台上字第3099號判例可資參照）
      ，所謂無瑕疵，係指被害人所為不利被告之陳述，與社會
      上一般生活經驗或卷存其他客觀事實並無矛盾而言；另所
      謂就其他方面調查認與事實相符，非僅以所援用之旁證足
      以證明被害結果為已足，尤須綜合一切積極佐證，除認定
      被告確為加害人之可能外，在推理上無從另為其他合理原
      因之假設，有一不合於此，即不能以被害人之陳述作為論
      斷之證據。
    2.乙○○係雲林縣北港鎮○○路55號1樓「王牌電子遊藝場
      」之店員，於95年10月10日凌晨5 時許，正在該遊藝場值
      班之際，突有一頭戴全罩式安全帽之男子，自該遊藝場後
      門進入後，持型式不詳之黑色手槍朝向乙○○，喝令其交
      出金錢，致使乙○○不能抗拒，任由該男子取走茶几上鐵
      盒內之金錢，並依其指示將口袋內之金錢交出，共計99,5
      00元（含編號BK673543VA、面額500 元而正面左側有破損
      之紙鈔1 張），該男子得手後，即命乙○○進入該遊藝場
      廁所內，旋由該處後門快步離去，嗣於同日下午4 時許至
      晚間12時許間某時，戊○○（「綽號「老仔」）持前開正
      面左側有破損之500 元紙鈔前往該遊藝場，向當時值班之
      甲○○消費開分，甲○○收受該紙鈔後，於同月11日凌晨
      0 時許交班前，因有姓名年籍不詳之客人開分須找零錢，
      復將前開破損之500 元紙鈔交付該客人，後於同日凌晨0
      時許至同日上午8 時許間某時，該客人於乙○○值班之際
      ，又持前開破損之500 元紙鈔要求乙○○開分，乙○○始
      發現該張500 元紙鈔係遭強盜之財物等情，業經證人乙○○、甲○○於本院審理時具結證述明確，並有扣案之監視
      錄影光碟1 片及編號BK673543VA、面額500 元而正面左側
      有破損之紙鈔1 張可證，故前開紙鈔1 張確係乙○○遭強
      盜之財物，且戊○○於95年10月10日下午4 時許至晚間12
      時許間某時，曾持該張500 元紙鈔向當時在店內值班之甲○○要求消費開分一節，應堪認定。是以，本件爭點厥為
      ： (1)證人乙○○指認被告係本件強盜嫌犯，有無誤認之
      可能？ (2)證人陳奕璇、丁○○○指認監視錄影畫面之強
      盜嫌犯係被告，是否係個人意見或推測之詞？ (3)被告是
      否有將扣案之500 元紙鈔交付戊○○？ (4)扣案之被告所
      有米色長褲1 件及黑色皮鞋1 雙，是否係本件強盜案件之
      犯案工具？(5)被告為警察查獲之現金9,197元（含1,000
      元紙鈔8張、500元紙鈔1張、100元紙鈔6張、10元舊紙鈔1
      張、50元硬幣1枚、10元硬幣3枚、1元硬幣7枚），是否係
      本件強盜案件之贓款？茲分述如下：
    3.證人乙○○指認被告係本件強盜嫌犯，有無誤認之可能？
     (1)檢察官雖以證人乙○○於警詢及偵訊時，指認監視錄影
        畫面之強盜主嫌係被告等陳述為證據，然證人乙○○於
        警詢所為之陳述，並無證據能力，已如前述，此部分自
        不得資為不利被告之認定。證人乙○○於本院審理時證
        稱：「（檢察官問：當天所指10點多是否與被強盜是同
        一天？）是，是凌晨5 點被強盜，早上10點多時，被告
        有來店裡，當時我還未下班在店裡。」、「（檢察官問
        ：為何當天10點多還在店裡？）老闆、警察有在那邊，
        因發生案件，無法回家。」、「（檢察官問：當時為何
        會注意被告10點多有來？）當時我們在地下室看監視錄
        影，警察也在地下室，我跟我老闆也在地下室，剛好被
        告進來。」、「（檢察官問：當時有無跟別人說丙○○
        很像是強盜的歹徒？）我有跟老闆說。」、「（檢察官
        問：有無跟警察說？）有，他來時警察也在地下室，當
        時警察沒有上去。」、「（檢察官問：你說10點看到被
        告，隔多久才跟別人說？）他來時，警察有在地下室，
        是警察自己來找老闆，警察沒有上去，還是在地下室」
        等語（見本院卷第140 頁背面至第141 頁正面），衡情
        若證人乙○○確認被告即係強盜之嫌犯，何以於95年10
        月10日上午10時許，員警前來「王牌電子遊藝場」地下
        室觀看案發當時之監視錄影畫面時，未當場請警察逮捕
        當時亦進入該遊藝場之被告？足徵證人乙○○至同日上
        午10時許止，仍無法明白確認被告係本件強盜之嫌犯。
     (2)證人乙○○於偵訊及本院審理時固指認係被告強盜其財
        物，惟就其指認所憑之依據為何，於偵訊時具結證稱：
        「（檢察官問：第1次警詢筆錄時說不詳姓名的男子來
        搶劫，為何沒有說是阿龍？）剛去時，我不能確定，後
        來我老闆有拿錄影帶出來比對才確定是他。」、「（檢
        察官問：檢察官看錄影帶，是先搶69,500元，你再從身
        上拿30,000元給他？）當時我腦中一片空白，時間又短
        ，我記不清。」、「（檢察官問：丙○○有戴安全帽、
        穿黑色外套等，你如何確定是阿龍？）從他走路的樣子
        ，都很匆忙，還有身高。」、「（檢察官問：第三次警
        詢時，指證丙○○穿米黃色褲子與強盜時相同，如何確
        定？）褲子沒有幾個人會一樣，強盜當天10點多他還有
        來一次，也和5點強盜時穿一樣的褲子，當時我雖下班
        但還在店裡。」、「（檢察官當庭勘驗監視錄影畫面第
        1 、2段，問：可否從畫面中判斷出是阿龍？）可以，
        從他走路的樣子是大搖大擺，手腳開合比較大。」、「
        （檢察官問：丙○○在4點半借電話，5點時搶錢，可否
        從他聲音判斷是同1人？）他5點時有用假音，而且很小
        聲，可能怕我認出他的聲音，而且沒有來過我們店不知
        道我們有後門」等語（見95年度偵字第5080號卷第24頁
        至第25頁），及於本院審理時具結證稱：「（檢察官問
        ：有無看到臉？）沒有」、「（檢察官問：所以臉有裝
        扮？）有，只有看到一對眼睛，有戴安全帽」、「（檢
        察官問：為何後面指認被告是強盜財物的人？）他走路
        的樣子，正常來講，除非是店裡的客人才知道有後門，
        一般強盜是不可能從後門，會知道我們店裡有後門，一
        定是有來我們店裡的才知道，一定是我們裡面的人。」
        、「（審判長問：強盜你的人，有戴安全帽，有無戴頭
        套？）花色頭套。」、「（審判長問：米色褲子很多，
        為何認為被告與該歹徒穿一樣的褲子？）我們有在下面
        討論。」、「（審判長問：有無其他特徵？）他走路與
        歹徒走路動作一樣，被告每次走進來都是大搖大擺的，
        有跟其他人討論，我也有反覆一直看。」、「（審判長
        問：有說被告與歹徒走路一樣，認為被告走路有什麼特
        徵？）腳走路有外八。」、「（審判長問：是腳本身外
        八或是走路？）走路，類似像青蛙腿那樣，有點外八。
        」、「（審判長問：剛有說因被告是你們的客人，會從
        後門進來，就是只有店裡的客人才會從後門進去，所以
        才認為是被告去強盜？）是。」、「（審判長問：你們
        客人那麼多人，不只有被告會從後門進去，為何會認為
        歹徒就是被告，而非其他客人？）其他客人白天都要上
        班，正常人要強盜不會走後門，知道我們有後門就是只
        有我們的客人，晚上會從後門來的客人也很少，且別的
        客人也沒有那麼高。」、「（審判長問：你認為去強盜
        你的人，跟被告體格是否一樣？）有。」、「（審判長
        問：為何會認為是一樣？）身高、走路，身高比例一樣
        ，身高、體型及走路」等語（見本院卷第137 頁至第14
        5 頁），是依證人乙○○所述，強盜之嫌犯於案發當時
        ，頭部戴有全罩式安全帽，臉部復戴有花色頭套，證人
        乙○○並無法全面且仔細看清嫌犯之面貌，其指認被告
        強盜財物之依據，無非係事後經反覆觀看監視錄影帶，
        且與他人討論後，由被告身高約180 公分、走路姿勢呈
        現外八、手腳開合較大、體型及穿著米色褲子等情，均
        與錄影監視畫面之強盜主嫌相似，且認僅有熟客才知悉
        得由後門出入，進而判斷被告應係下手實施強盜之嫌犯
        甚明。然證人乙○○於94年10月10日上午5 時許發生強
        盜案件起，至同日上午10時許員警到場蒐證時止，仍無
        法確認被告係強盜嫌犯，嗣其反覆觀看監視錄影帶，且
        與他人討論後，即能對被告指證歷歷，此種經反覆思考
        推論而得之結論，過程是否客觀可信，仍非無疑，實無
        法排除誤認之風險。
    4.證人陳奕璇、丁○○○指認監視錄影畫面之強盜嫌犯係被
      告，是否係個人意見或推測之詞？
     (1)按證人之證言，依其內容，可分為體驗之供述與意見之
        供述，前者係以實際經驗為基礎，就親身體驗之客觀事
        實所為之供述，可採為證據，後者則單純係證人就個人
        意見或推測出來之事項所為之供述，不得作為證據，刑
        事訴訟法第160 條規定明定：證人個人意見或推測之詞
        ，除以實際經驗為基礎者外，不得作為證據（最高法院
        92年度台上字第5561號判決參照）。
     (2)證人陳奕璇於偵訊時固證稱：「（檢察官當庭勘驗監視
        錄影畫面第1 、2 段，問：是否可從畫面中判斷出是阿
        龍？）可以，他94年10月9 日早上9 點多也有去找老仔
        ，進出幾次」（見95年度偵字第5080號卷第25頁），然
        目擊證人乙○○尚須反覆觀看監視錄影畫面，並與他人
        討論後，始得判斷錄影畫面之嫌犯係被告，且嫌犯當時
        頭帶全罩式安全帽，錄影畫面無法看清臉部容貌，而證
        人陳奕璇從未目擊本件強盜案發過程，其指認是否受他
        人討論影響而有扭曲之可能？亦非無疑，難認其指認毫
        無錯誤之風險。又證人丁○○○於本院審理時具結證稱
        ：「（檢察官問：去年警察有放錄影帶給你看？）我有
        說我看不清楚，最開始那段我有說我兒子身材沒有那麼
        高壯，後來又播放後面畫面，因警察說若是的話，就可
        以進去關，所以後面畫面我看是我兒子，所以我才說是
        我兒子。」、「（檢察官問：當時是看幾段錄影帶？）
        不知道，我看不清楚，因我有白內障，醫生叫我要去開
        刀，我沒有去，所以才沒看清楚。」、「（檢察官問：
        為何你在警訊時指認錄影帶裡面拿槍的那個人是你兒子
        ？）不是，警察剛開始放給我看，問我這個是不是，我
        有說衣服、體型都不是，但後面畫面是我兒子，所以我
        才說是，至於米色褲子，米色褲子被告有，被告的父親
        也有，米色的褲子很多，但我兒子沒有那種衣服。當初
        我是想讓我兒子進去關，順便把毒癮戒除，我不知道這
        條罪會那麼重。」等語（見本院卷第184 頁正面），是
        縱證人丁○○○曾於警詢時指認錄影監視畫面中之嫌犯
        係被告本人，然其與證人陳奕璇既均未親眼目睹本件強
        盜過程，且監視錄影畫面無法看清嫌犯容貌，揆諸前揭
        判決意旨，渠等所述無非個人意見及主觀推測之詞，自
        不得遽為不利於被告之認定依據。
    5.被告是否有將扣案之500 元紙鈔交付戊○○？
      證人戊○○於偵訊時供稱：「（檢察官問：「阿龍」在10
      月份是否是有拿500元還你？）是，他有拿500元來還我，
      但我不能確定是哪1張，但大約是10月10日左右。」（見
      本院卷第83頁），及於本院審理時具結證稱：「（檢察官
      問：跟被告有無金錢往來？）只有他之前受傷，我有拿50
      0 元借給他去治療。」、「（檢察官問：借過幾次？）1
      次。」、「（檢察官問：借多少錢？）500 元。」、「（
      檢察官問：只有借過1 次？）去治療用。」、「（檢察官
      問：後來有無還錢你？）有。」、「（檢察官問：何時跟
      你借的？）發生這件事情之前幾天還給我的。」、「（檢
      察官問：何事情？）警察要去抓他，因我的案件被通緝，
      我開始跑路，是前幾天給我。」、「（檢察官問：有無拿
      過1 張500 元去王牌電子遊藝場玩？）我被通緝跑路後，
      就不敢去遊藝場，我有跟檢察官說，是案發前他還給我
      500 元，可以請遊藝場調閱錄影帶，就可以知道日期。」
      、「（辯護人問：95年10月10日之前有無跟被告拿過錢？
      ）之前他有還給我1 次500 元，日期我忘記。」、「（辯
      護人問：被告拿多少錢還給你？）500 元，是案發前，要
      去抓我之前。」、「（辯護人問：是拿1 張500 或是5 張
      100 或是拿1,000 元給你找？）1 張500 元，舊舊的。」
      、「（辯護人問：95年10月10日當天有無去王牌電子遊藝
      場？）沒有。」、「（辯護人〈請求提示扣案之500 元紙
      鈔〉這張紙鈔是否被告還給你的那張？）沒有注意，之前
      檢察官有跟我說缺1 角，但這張沒有什麼不同。」、「（
      辯護人問：這張紙鈔跟其他紙鈔有無不同的地方？）沒有
      ，我拿到500 元，就直接放入口袋，沒有注意那麼多。」
      、「（審判長問：有說被告有還給你1 張500 元，確實的
      時間？）我忘記，是他打架受傷借給他，過沒多久他就還
      。」、「（審判長問：何時借錢給他？）95年9 月底。」
      、「（審判長問：是過幾天後還給你的？）我只知道這件
      事情案發前幾天還給我的，是中午過後，後來我就開始跑
      路。」、「（審判長問：這件事情是指什麼事情？）警察
      去找我。」、「（審判長問：警察是何時去找你？）10月
      中之前。」、「（審判長問：後來被告拿給你的500 元，
      你如何處理？）我就帶著，我忘記花到哪裡去。」等語（
      見本院卷第148 頁背面至第150 頁），是依證人戊○○所
      述，僅得證明其於95年10月中旬為警尋找前數日，曾收受
      被告所交付之500 元紙鈔1 張，然是否即係扣案之500 元
      紙鈔，證人戊○○無法確認，且證人戊○○對於被告所交
      付之500 元紙鈔究竟如何使用，亦不復記憶，故本件並無
      法排除戊○○於95年10月10日，在「王牌電子遊藝場」交
      付甲○○之扣案500 元紙鈔1 張，係被告以外之人交付戊○○之合理懷疑，自不能僅以證人戊○○之證述，即為不
      利於被告之認定。
    6.扣案之被告所有米色長褲1 件及黑色皮鞋1 雙，是否係本
      件強盜案件之犯案工具？
     (1)經本院當庭勘驗扣案之監視錄影光碟，內容如下：
      檔案01：鏡頭向後門：
        0 ：00：00～0 ：00：28女店員1 人獨自在店內，坐在
        0 ：00：29～0 ：00：32歹徒頭戴安全帽、身穿黑色外
        0 ：00：32～0 ：00：39歹徒右手持槍指著女店員，左
        0 ：00：39～0 ：00：44女店員從椅子上起來，自裙子
        0 ：00：45～0 ：00：52歹徒要女店員進入旁邊一洗手
        0 ：00：53～0 ：00：59女店員自房間內跑出來，跑回
      檔案02：鏡頭向前門：
        0 ：00：00～0 ：00：48畫面右下角有1 人在把玩電動
        0 ：00：49～0 ：00：59門口有人影出現，接著自動門
        0 ：00：59～0 ：01：19丙○○走到把玩電動玩具之人
        0 ：01：20～0 ：01：24丙○○自畫面左下角出現，背
        0 ：01：24～0 ：01：26畫面左下角出現一長髮女子。
        0 ：01：30～0 ：01：38自動門打開，丙○○走出店外
      檔案03：鏡頭向後門，後門關閉
        0 ：00：00～0 ：01：13女店員在掃地，掃完後向門口
        0 ：01：14～0 ：01：21丙○○全身著深色衣褲、深色
        0 ：01：22～0 ：01：35丙○○向房間內張望時正好女
        0 ：01：36～0 ：01：43雙方交談結束，女店員拉椅子
      檔案04：鏡頭向前門，光線射入，有點刺眼
        0 ：00：00～0 ：00：36畫面左上方及右下方各有一男
        0 ：00：37～0 ：01：12丙○○身著白色襯衫、打領帶
        0 ：01：13            畫面左下角出現1男生。
        0 ：01：18～0 ：01：23丙○○起身與左下角該男生擦
     (2)關於檔案01部分，係「王牌電子遊藝場」遭人強盜財物
        之案發過程，檔案02、03、04部分，均係被告於非案發
        時間進入或離開該遊藝場之情形，經目測比較檔案01部
        分強盜嫌犯身高高度與檔案03部分被告身高高度，均約
        與該遊藝場牆壁所貼大海報所畫第1條線等高，是被告
        與強盜嫌犯之身高確屬相近。然該錄影監視畫面，解析
        度不佳，且嫌犯頭帶全罩式安全帽，無法看清臉部容貌
        ，實無從辨認究是否係被告本人。又本件雖扣獲被告所
        有之米色長褲及黑色皮鞋，惟觀諸錄影監視畫面檔案01
        部分，該強盜嫌犯所穿著之米色長褲、黑色皮鞋及全罩
        式安全帽，均極為普遍，並不具辨認上之特殊性，且錄
        影監視畫面解析度不佳，實難判斷與檔案04部分被告穿
        著之米色長褲及黑色皮鞋，或扣案之米色長褲及黑色皮
        鞋係同一物品。再證人乙○○於審理時觀看前開錄影監
        視畫面，具結後亦證稱：「（檢察官問：當時歹徒待多
        久時間？）1、2分鐘，很快來一下，時間不會很久」、
        「（檢察官問：被告丙○○有無在你們店你看過？）有
        」、「（檢察官問：是否記得強盜當時歹徒所穿衣物、
        褲子顏色？）忘記，時間過那麼久」、「（檢察官問：
        有無注意鞋子的顏色？）現在想不起來，時間過太久。
        」、「（審判長問：剛才有說，被強盜當天10點多，被
        告還有去你們店裡，你在地下室看監視器畫面時，見他
        穿的褲子與強盜你的人一樣？）是。」、「（審判長問
        ：何顏色？）米色。」、「（審判長問：被告所穿米色
        褲子跟歹徒的米色褲子有無什麼特徵？）都是素面。」
        、「（審判長問：還有無其他特徵相同？）沒有。」、
        「（審判長〈提示扣案之長褲〉問：與當天歹徒所穿的
        褲子是否相同？）無法辨認。」等語（見本院卷第138
        頁至第147 頁正面），證人乙○○於審理時觀看前開錄
        影監視畫面，仍無法回想強盜嫌犯所穿著之鞋子顏色，
        且僅得確認強盜嫌犯所穿著之米色褲子，與被告所穿著
        之米色褲子均係素面，然除此特徵外，無法判斷是否相
        同，是自難遽以認定扣案之米色長褲及黑色皮鞋，即係
        本件強盜嫌犯所穿著。況證人甲○○於本院審理時亦具
        結證稱：「（辯護人問：客人進來店裡消費時，有無看
        到其他人是從後門進出的？）比較熟的客人才知道有後
        門。」、「（辯護人問：大概有多少客人是從後門？）
        熟客才有，新來的客人不知道有後門。」、「（審判長
        問：去你們店裡比較熟的客人，有無像被告這麼高？）
        有，客人身高不定，也有那麼高的，比較熟的客人，也
        有身高這麼高的。」等語（見本院卷第179頁至第180頁
        ），故「王牌電子遊藝場」之客人中，既有與被告同等
        身高之熟客，衡情亦難排除被告以外之人可能涉案之合
        理懷疑。
    7.被告為警查獲之現金9,197 元，是否係本件強盜案件之贓
      款？
      被告為警查獲之現金9,197元，除與被害人乙○○遭強盜
      之數額69,500元不符，仍有高達60,303元之差距外，依卷
      內證據，亦無從辨識該等現金即係遭強盜之原有現金，是
      尚難認該等現金即為本件強盜案件之贓款。
    8.再按有關測謊係依據測謊機紀錄受測者對問題關心程度所
      呈之呼吸、血壓脈博及皮膚電阻等生理反應來分析研判，
      因此，受測者對其切身清白與否之關注、其心理上對刑責
      之態度及生理因素，均不免影響呼吸及血壓，因此不得僅
      憑測試結果遽入人於罪。且按測謊鑑定，係依一般人在說
      謊時，會產生遲疑、緊張、恐懼、不安等心理波動現象，
      乃利用測謊儀器將受測者之情緒波動反應情形加以紀錄，
      用以判別受測者供述之真實性，倘受測者愈想壓抑其謊言
      所產生之情緒，則在測謊儀器上愈會產生明顯之情緒波動
      反應，反之，則無此不實之波動反應。從而測謊鑑定結果
      ，如就否認犯罪有不實之情緒波動反應時，雖僅得供審判
      上之參酌，而不得採為有罪判決之唯一憑據（最高法院82
      年度臺上字第35號、85年度臺上字第5791號、92年度臺上
      字第238 號判決要旨可資參照）。查被告經本院依其聲請
      囑託內政部警政署刑事警察局對其施以測謊鑑定，其於測
      前會談否認強盜北港「王牌電子遊戲場」的錢，經測試結
      果並無不實反應，有該局95年8 月8 日刑鑑字第09601220
      71號鑑定書暨附件之測謊過程參考資料在卷可考（見本院
      卷第44頁至第51頁），此部分顯屬對被告有利之證據，是
      被告所辯未強盜「王牌電子遊藝場」財物等語，尚非全然
      無稽。
    9.至被告對於為警查獲之現金9,197元來源，先於95年10月1
      2日警詢時辯稱：「現金是我天天向我家人陸陸續續索討
      所存下的」等語（見警卷第2頁）；復於本院95年10月13
      日審理羈押訊問時辯稱：「（法官問：你的身上怎麼有這
      麼多錢？）我母親會給我」等語（見95年度聲羈字第230
      號卷第7頁背面）；嗣於本院審理時辯稱：「當時我說錢
      是我存的，他們不相信，當初我犯什麼案子，我也不清楚
      ，所以我不會無緣無故去跟人家說錢是我向我父親偷的，
      我以為檢察官查辦後，我就可以回去，所以我才不敢講錢
      是我向父親偷的，因我當時也不懂法律，以為說錢向我父
      親偷的話，我就會多1 條竊盜案件」等語（見本院卷第19
      5 頁背面），是其供述前後不一，是否可信已非無疑。又
      證人丁○○○於本院審理時固具結證稱：「（檢察官問：
      警察去你家抓你兒子時，你兒子身上有9 千多元，是否知
      道這些錢如何而來？）我看是跟他父親偷拿的，因他父親
      剛好有丟掉1 萬多元的錢。」等語（見本院卷第185 頁正
      面）；證人即被告之父黃振村於本院審理時亦具結證稱：
      「（審判長問：你兒子被抓即95年10月12日當天前，你錢
      有無不見？）前1 、2 天我錢有不見。」、「（審判長問
      ：丟掉多少？）約1 萬多元。」（見本院卷第190 頁正面
      ）等語，惟證人丁○○○、黃振村就何時發現現金失竊一
      節，證人丁○○○於本院審理時證稱：「（檢察官問：你
      在警訊時〈指95年10月12日警詢〉有說不知道錢是如何而
      來？）當時還不知道，因他父親當時在外面做生意，晚上
      回來時，衣褲才會吊起來。」、「（審判長問：是否指你
      去警察局製作筆錄時，你才知道你兒子身上有9 千多元？
      ）是，但我先生是在我回去時，才跟我說他有丟掉錢，我
      才想說我兒子身上的9 千多元，應該是我先生的錢。」等
      語（見本院卷第185 頁正面、第187 頁正面）；證人黃振
      村則證稱：「（審判長問：何時發現錢不見？）隔天我就
      發現。」、「（審判長問：是何時的隔天？）就是丟錢的
      隔天，即12日當天。」、「（審判長問：何時跟你太太說
      你丟掉錢1 萬多元？）我起來發現錢不見，就跟他說，我
      身上若發現沒有錢，就會跟我太太說。可能是隔天早上，
      因若我去打牌，隔天就會睡得比較晚。」、「（審判長問
      ：你發現你丟掉的1 萬多元是在12日早上起來要上班時？
      ）可能是，反正我發現我口袋裡面沒有錢，我就會問我太
      太，我太太說可能又被被告拿去買毒品，但正確的時間我
      現在無法記憶。」、「（審判長問：發現1萬多元不見是
      如何發現？）我發現我口袋的錢不見，我就去找我太太問
      。」、「（審判長問：按照你說法，1萬多是你做完生意
      回來，口袋有放1萬多元，隔天起來就發現錢不見，才問
      你太太，跟你太太說？）是。」、「（審判長問：你跟你
      太太說1萬多元不見時，你兒子是否已經被抓？）還沒有
      ，因當天我去做生意，後來我才接到我兒子在警察局打給
      我的電話。」等語（見本院卷第190 頁至第191 頁），是
      渠等就發現失竊之時間，證述內容互有迥異，且與被告於
      95年10月12日警詢時辯稱：「現金是我天天向我家人陸陸
      續續索討所存下的」等語（見警卷第2 頁）未符，再參以
      渠等係被告之父母，關係異常密切，益見渠等所述顯有迴
      護被告之嫌，均不足為採。惟按認定犯罪事實應依證據，
      為刑事訴訟法所明定，故被告否認犯罪事實所持之辯解，
      縱屬不能成立，仍非有積極證據足以證明其犯罪行為，不
      能遽為有罪之認定（最高法院30年上字第1831號判例要旨
      參照），是以，縱被告所辯不足採，然並無其他積極證據
      足資證明被告涉犯本件強盜案件，且亦無法排除被告係以
      強盜以外之其他方式取得前開現金9,197 元之可能，自無
      從僅以被告之辯解不成立，即遽為不利被告之認定。
   10.綜上所述，檢察官所提出之證據，或其指出證明之方法，
      尚無法使本院之心證達到確信被告有起訴書所指強盜財物
      之行為，而仍有合理懷疑之存在，揆諸前揭規定及判例意
      旨，自應就被告為無罪判決之諭知。
五、適用之法條：
    依刑事訴訟法第301條第1項，判決如主文。
本案經檢察官江柏青到庭執行職務。
中　　華　　民　　國　　96　　年　　11　　月　　30　　日
                  刑事第六庭    審判長法　官  廖國勝
                                      法　官  李秋瑩
                                      法　官  黃楹榆
以上正本證明與原本無異。
如不服本判決，應於判決送達後10日內，向本院提出上訴狀（須
附繕本）。
                                      書記官  李雅怡
中　　華　　民　　國　　96　　年　　11　　月　　30　　日
